臺灣新北地方法院民事判決
111年度婚字第205號
原      告  甲○○  

訴訟代理人  范惇律師  
被      告  乙○○  


上列當事人間請求離婚等事件，本院於民國111年7月26日言詞辯
論終結，判決如下：
    主      文
一、准原告與被告離婚。
二、訴訟費用由被告負擔。
    事實及理由
一、判決要旨：
    兩造自民國108年3月起即分居至今，且兩造婚後之互動、相
    處情況，導致兩造子女承受精神上極大之壓力及痛苦，兩造
    之子因而發生墜樓事故，使原告苦不堪言，雙方婚姻所生破
    綻已達到無法回復程度，而被告之可責程度難謂較低，因此
    本院准許雙方離婚。
二、原告主張略以：
 (一)兩造於89年6月1日結婚，並於89年7月7日辦理結婚登記，
     共同育有子女盧振齊、甲○○。被告婚後因對於訂婚時其親
     友有所不快而耿耿於懷，以致於婚姻生活中屢對原告親友
     敵視；而兩造更因子女管教、家庭生活費用負擔等問題屢
     生爭執。兩造有難以維持婚姻之重大事由，如下：
     1.被告於婚後經常以兩造訂婚受辱為由，拒絕參加原告親
       屬之聚會，且對原告娘家親友長期有敵意，造成原告長
       期精神上痛苦。
     2.兩造關於所生子女之教育方式態度不同，且被告對於長
       女甲○○有過度管教之情形，例如以尺、水管打甲○○或掌
       摑甲○○，造成兩造長達半年以上的無法溝通。
     3.兩造相互間之溝通不佳，造成原告必須求助相關治療。
       而原告在107年7月尋求婚姻諮商，並通知被告時間、地
       點，但被告拒絕參加亦不說明理由，讓原告對於婚姻已
       經死心。
     4.兩造之子盧振齊因被告主責之因素而發生墜樓事故，然
       盧振齊出院後被告以照顧為由，堅持帶盧振齊回被告父
       母家休養，並且返回板橋居住。
　　 5.兩造自108年3月分居迄今，分居期間兩造對於彼此生活
       互不聞問。
 (二)另被告若遇有不順利即全部歸咎於原告，並於子女面前指
     責原告，情緒不佳則屢以冷戰、不回應長期拒絕溝通，對
     原告生活亦不聞不問，令原告常處於不知何去何從之窘境
     ，身心俱疲，導致夫妻情愫漸失，顯已喪失維持婚姻關係
     之意欲，夫妻關係陷於無可挽回之窘境，婚姻已生破綻。
     長子盧振齊發生墜樓事故後，被告更莫名其妙阻攔長子盧
     振齊的心理治療，甚至以不要帶給長子快樂為由阻撓長子
     盧振齊與原告見面，至此二人各自生活形同陌路。雙方誠
     摰互信之感情基礎，已經不復存在，依一般人之生活經驗
     ，短期內亦顯然無修復之可能，雙方共同生活之婚姻目的
     已經不能達成，縱其事由之發生，依一般社會感情，尚難
     認為應完全歸責於夫妻之一方時，應可認係民法第1052條
     第2項所定之難以維持婚姻之重大事由，以准許夫妻雙方為
     離婚之請求，否則，勉強維持婚姻之形式，反而會對雙方
     各自追求幸福生活之機會造成不必要之限制。故原告爰依
     民法第1052條第2項之規定，請求判准離婚。　　 
 (三)並聲明：准原告與被告離婚。
三、被告答辯略以：
 (一)被告之婚前儲蓄、婚後薪水，均係由原告指揮使用，並無
     家庭生活費用多由原告負擔之情事。被告對於這個家庭的
     金錢從不分彼此，所有投資帳戶都在原告名下。這個家庭
     不曾因金錢起過任何爭執。
 (二)就原告主張兩造有上開難以維持婚姻之重大事由，答辯如
     下：　 
 　1.由於兩造訂婚過程被告非常難過，故婚前原告主動表示親
     戚間沒有往來，於特殊場合只要有其大姑及大姑丈出席時
     ，皆只要原告自己出席即可，被告也同意，因此並非被告
     主動拒絕參加原告親屬聚會，或是敵視原告娘家親友。然
     原告親戚每年暑假都以祖母生日為由聚餐，其大姑及大姑
     丈也都會出席，兩造子女出生後原告便開始帶子女參加，
     被告確實不開心，但幾經溝通也無效；95年間原告又要帶
     子女參加其大姑丈的生日宴，被告當然更不高興，溝通也
     無效，原告無視被告的苦悶，故被告在原告臨出發時趁機
     關門留下子女，並跟門外的原告說要去自己去，經過這樣
     強烈反應，原告往後依然每年開心地帶子女去參加各種場
     合，無視於被告的不悅，被告也只好妥協。被告如此委曲
     求全、妥協至極，除了不想參與原告大姑及大姑丈出席的
     場合外，被告並不曾冷嘲熱諷過任何原告娘家親友。原告
     指控被告對娘家親友長期有敵意，只是以籠統的敘述企圖
     混淆整個事情的發展而已。
　 2.原告之起訴書多係扭曲拼湊諸多情況，均非事實；而兩造
     亦未在105年大吵而冷戰半年。兩造確實因子女甲○○讀國一
     時之課業問題有比較多次的討論，但均未到吵架階段；然
     被告每次與原告溝通關於子女甲○○之課業問題雖有效果，
     但實際執行時卻不一樣，都會被原告打斷，而被告從未在
     課業上阻止過原告的任何舉措；又被告在輔導子女甲○○之
     過程中言語上有時強烈、有時和緩，反觀原告多次反覆，
     不准被告輔導功課，而原告自己輔導子女甲○○時，卻又會
     以言語斥責而罷教。此外，被告並未因子女甲○○不到餐桌
     寫功課就掌摑子女甲○○，亦無潑冷水或打頭，且未曾用尺
     或水管打子女甲○○；又甲○○個性剛毅，能夠迂迴說理，但
     絕不接受強暴施壓，倘若不願接受被告輔導功課，甲○○絕
     對不會多次接受被告輔導。
　 3.被告非常喜歡說話溝通，絕非如起訴書所言拒絕溝通；每
     當被告要與原告溝通討論時，原告總會嫌被告囉嗦。107年
     間，被告希望當面與原告溝通，並嘗試融冰和解，但原告
     不願意，而只願意在通訊軟體LINE上打字溝通。其後，原
     告逕自提出婚姻諮商時間，完全不理會被告表達真的沒有
     時間，而被告亦不知原告是否當真，亦不想浪費錢、時間
     找外面的人作諮商，故被告讀到原告傳送之婚姻諮商訊息
     後，不知如何消化，而當天也被滿滿的事情輾壓，突然記
     起查看訊息時，才發現已經超過時間。綜上，107年間被告
     與原告之溝通確實不佳，但拒絕溝通的是原告而非被告。
   4.長子盧振齊精神狀況發作並非只有墜樓事故一次，況且盧
     振齊在108年2月6日大年初二的會議哭泣後，隨即平復，故
     若要將盧振齊在108年2月16日之墜樓事故單純歸咎於108年
     2月6日大年初二之會議，則有些牽強，更遑論將責任強加
     於108年2月6日會議上當時明顯弱勢，且持續被動回應指控
     的被告。另外，長子盧振齊出院時，被告父母位於板橋的
     住處為合乎邏輯之選擇，原告也認同。
　 5.被告從未拒絕回家。原告所指分居情況，實係原告單方面
     強勢拒絕、阻撓被告返家，而單方面製造分居之假象。
 (三)綜上所述，兩造間並無重大難以共同生活的理由，實係原
     告不斷拒絕被告融冰和解，並持續拋出許多混淆視聽之議
     題，故懇請庭上根據事實辯證，駁回原告之離婚訴求。
 (四)並聲明：原告之訴駁回。　　 　
四、法院之判斷：
 (一)原告主張兩造於89年6月1日結婚，並於89年7月7日辦理結
     婚登記，現婚姻關係現存續中等情，有戶籍謄本可憑，堪
     信為實。
 (二)關於原告請求離婚部分：
   1.法律依據：
     按民法第1052條第2項規定：夫妻有民法第1052條第1項各
     款以外之重大事由，難以維持婚姻者，夫妻之一方得請求
     離婚，但其事由應由夫妻之一方負責者，僅他方得請求離
     婚。所謂「難以維持婚姻之重大事由」，係指婚姻是否已
     生破綻而無回復之希望，應依客觀之標準進行認定，審認
     是否已達於倘處於同一境況，任何人均將喪失維持婚姻意
     欲之程度（最高法院94年度台上字第115號判決意旨參照）
     。再婚姻如有難以維持之重大事由，於夫妻雙方就該事由
     均須負責時，應比較、衡量雙方之有責程度，僅責任較輕
     之一方得向責任較重之他方請求離婚，如雙方之有責程度
     相同，則雙方均得請求離婚，方符民法第1052條第2項規定
     之立法本旨（最高法院95年度第5次民事庭會議決議參照）
     。
   2.經查：
　　 (1)原告主張被告若遇有不順利即全部歸咎於原告，情緒不
        佳時則屢次以冷戰、不回應等方式長期拒絕溝通；又被
        告對長期對原告娘家親友有敵意，且對於長女甲○○有過
        度管教之情形，另亦造成子長子盧振齊發生跳樓事故；
        此外，原告欲尋求婚姻諮商，被告亦拒絕參加；兩造已
        從108年3月起分居至今，分居期間兩造對於彼此生活互
        不聞問，造成原告長期精神上痛苦等情，業據原告提出
        兩造通訊軟體LINE對話紀錄之截圖列印本、心禾診所精
        神科診斷證明書影本、天主教輔仁大學附設醫院門診醫
        療費用收據影本等件為證。對此被告否認，並以前詞置
        辯，經查：
        ①證人即兩造之女甲○○證稱略為：我和原告原來是跟被
          告、哥哥盧振齊同住在永和，我目前與原告同住在三
          峽，已經三年多沒有跟被告同住了。自哥哥出院後，
          被告就跟我哥哥搬離開永和而到板橋居住，哥哥住在
          雙和醫院大概四個月的期間，被告就住到板橋了，而
          被告有時候住醫院、有時候會住在板橋。哥哥因為墜
          樓，手、腳跟頭都有受傷，而雙和醫院離永和最近所
          以住在雙和醫院，會墜樓是因為心理壓力，且跟家庭
          比較有關，他沒有跟我講的很詳細，說他那時候比較
          找不到舒壓的方式，後來想到跳樓後比較輕鬆，所以
          就自己決定就做了跳樓這件事，壓力來源，是因為從
          我國中之後，家裡面的氣氛都很不好，兩造長期冷戰
          或是常吵架，所以我跟哥哥就要看被告的臉色，因為
          被告常常會發脾氣。兩造在家中互動之過程中，被告
          比較強勢，因為被告會希望我們按照著他的方式，如
          果我沒有做到或是反駁的話就會打、罵我，有用過手
          、鐵尺、黃色水管打過我，直到國一都還有這種情形
          ，因為我國一快結束的時候，兩造就大吵，原告不同
          意被告的管教方式，所以我後來才去補習班，然後兩
          造就開始冷戰，被告就比較少在家裡，有時候晚上不
          會回來或是很晚回來很早出門，我跟被告沒有什麼互
          動，兩造也沒有什麼互動，原告並不希望被告打我；
          而哥哥比較會看臉色，且個性比較不會反抗，所以心
          理壓力比較大，找不到方式紓解，因此哥哥的壓力來
          源是來自於被告，也就是家裡的氣氛。媽媽的教育方
          式不會用打、罵，而是盡量用說的，讓我們比較好理
          解的方式。哥哥企圖自殺的前後，兩造有重大爭吵，
          當時我在現場，是在過年大年初二的時候，在外婆家
          ，那天是外公、外婆、原告、被告、我跟哥哥還有姨
          丈在場，因為兩造在過年前有吵架，當時原告就有離
          婚的打算，外婆想說聽聽看被告的想法，看可不可以
          成功離婚，因為外婆也希望兩造離婚，但那天變成都
          是被告在責備原告，也有講到關於管教我的事情，氣
          氛很嚴肅，後來哥哥在客廳就情緒失控大哭，當時哥
          哥是高二，後來哥哥跑到房間後，我就跟姨丈就去房
          間安慰哥哥，之後哥哥覺得看到被告那樣罵原告，覺
          得兩造離婚後他可能要跟被告，所以對未來有點恐懼
          ；當時，我是希望兩造離婚，而哥哥沒有清楚的表示
          ，因為他比較擔心兩造離婚後可能要跟被告住，自殺
          這件事情發生後，兩造的感情變得更差，而且還在醫
          院吵架。在哥哥盧振齊自殺這次事件之前，被告還沒
          搬去板橋住，是哥哥自殺後，被告才搬去板橋的。哥
          哥搬到板橋後，我跟哥哥會傳訊息聯絡，但不會常見
          面，被告不喜歡我跟哥哥找原告那邊的親戚，被告覺
          得永和這邊是原告這邊的房子，被告覺得他住這邊很
          委屈，所以從小我跟哥哥去找樓上的外婆或是樓下的
          阿姨，我們回來之後被告心情都會不好。大家還住在
          永和時，被告除了回原告娘家吃午餐外，都不會接觸
          原告那邊的親戚。原告曾經在我國中的時候跟我談過
          她跟被告的婚姻關係，因為我也看得出來兩造長期感
          情不好，原告有跟我說可能要有心理準備，他們可能
          會分開。我在兩造吵架時有偷聽到原告問被告要不要
          去婚姻諮商，但是被告拒絕。在哥哥自殺，而被告帶
          哥哥去板橋住之後，被告偶爾會在我跟原告都不在家
          時回永和的家，可能煮東西或是洗澡，做他自己想做
          的事，因為被告主要的東西在永和，我跟原告有請被
          告拿走但是他拒絕，我跟原告回去的時候被告已經走
          了，我們是之後看監視器才知道是被告一個人回永和
          。從哥哥自殺之後，我跟原告就沒有回去板橋，被告
          跟哥哥也沒有回來永和，所以過年都沒有在一起過等
          語（見本院111年7月26日言詞辯論筆錄）。　　　
　　    ②由上開證人證述可知，原告主張兩造自108年3月起即
          分居至今，合先認定；又證人所述經核亦與原告主張
          大致相符，是堪信為實。而被告雖以前詞置辯，並提
          出相關陳述書狀供本院審酌，惟本院審理後認為其均
          僅單純陳述兩造婚姻生活互動及與二名子女互動之過
          程，而未提出相對應之事證以實其說，致本院難以認
          定其抗辯為真實。綜上，可認兩造因教育子女等議題
          迭生爭執，甚至造成所生之子盧振齊不堪壓力欲跳樓
          輕生，兩造也因此分居多年，觀察上開過程中，被告
          在婚姻家庭生活中係居於主導地位，使原告長期處於
          極大之精神壓力中，進而對兩造婚姻之維持產生影響
          ，故被告所辯，尚無可採。
     (2)本院審酌卷內事證，認由於兩造之間相處冷淡，且多次
        因教養子女方式、親屬間相處、溝通不良等問題產生爭
        執，並已長期分居，而兩造之子亦因兩造相處情況導致
        精神壓力過大而發生跳樓事故，使夫妻關係賴以維持之
        互信、情感基礎已蕩然無存，於客觀上維持婚姻之情感
        實不復存在，在原告主觀上亦已喪失維持婚姻之意，兩
        造間婚姻所生之破綻，已無回復之希望，其情形已構成
        難以維持婚姻之重大事由，而被告之可責程度難謂較原
        告為低，是以原告之主張，自堪信為真實。從而原告依
        民法第1052條第2項之規定訴請裁判離婚，於法有據，
        應予准許。
五、本件事證已臻明確，兩造其餘攻擊防禦方法及舉證，經審酌
    後，核與判決結果不生影響，爰不一一論述。
六、訴訟費用負擔之依據：家事事件法第51條準用民事訴訟法第
    78條。
中    華    民    國    111    年    8    月    25    日
                 家事法庭       法  官  陳嘉宏
以上正本係照原本作成。
如對本判決上訴，須於判決送達後20日之不變期間內，向本院提
出上訴狀。如委任律師提起上訴者，應一併繳納上訴審裁判費。
中    華    民    國    111    年    8    月    25    日
                                書記官  林詩雅